臺灣彰化地方法院刑事判決　　　　　　　　　　　　　九十年度交易字第二一七號
　　公　訴　人　臺灣彰化地方法院檢察署檢察官
　　被　　　告　乙○○
　　被　　　告　甲○○
　　選任辯護人　林世祿律師
右列被告等因過失傷害等案件，經檢察官提起公訴（九十年度偵字第四０三七號、三
二三九號），本院判決如左：
    主      文
乙○○服用酒類，不能安全駕駛動力交通工具而駕駛，處拘役拾日，如易科罰金，
以佰元折算壹日。又因過失傷害人，處拘役伍拾日，如易科罰金，以佰元折算壹
日。應執行拘役陸拾日，如易科罰金，以佰元折算壹日。
甲○○因過失傷害人，處拘役參拾日，如易科罰金，以佰元折算壹日。
    事      實
一、乙○○於民國八十九年十月二十六日晚間，在彰化縣和美鎮飲用約三、四瓶啤酒
    後，已呈酒醉狀態而達不能安全駕駛動力交通工具之程度，竟仍於同日二十一時
    許，騎乘其父王進興所有之車牌號碼ＫＶＧ—六三三號重型機車，沿彰化縣彰化
    市○○路一八九巷由北往南方向行駛，欲返回家中。於同日二十二時五十分許，
    行經該巷二十三號前時，本應注意遵守行車速度，在無標誌之市區道路時速不得
    超過四十公里，與他車在未劃有分向標線之道路交會時，應減速慢行，又汽車在
    未劃標線之道路，應靠右行駛，且應注意車前狀況，並隨時採取必要之安全措施
    ，及機器腳踏車之駕駛人應依規定配戴安全帽，而依當時係晴天、肇事路段係柏
    油路面、乾燥、無缺陷、無障礙物、視距良好之巷弄等情形，並無不能注意之情
    事，竟疏於注意，於酒後駕車途經該處時，未靠右行駛，且未充分注意車前狀況
    及注意二車交會時應減速慢行，仍貿然以時速五十公里之速度疾駛，適有甲○○
    駕駛游鴻洲所有之車牌號碼為ＬＢＦ—五三二號重型機車，沿彰化縣彰化市○○
    路一八九巷由南往北方向行駛，亦行經該巷二十三號處時，本應注意車前狀況，
    並隨時採取必要之安全措施，且依當時情形，並無不能注意之情事，竟疏未注意
    ，見乙○○騎乘上開機車自對向疾駛過來，仍未隨時準備煞停，致二車均避煞不
    及而使乙○○所騎乘之上開機車右側車頭撞擊至甲○○所騎乘之上開機車左側車
    身腳踏板處，甲○○因而受有頭部外傷、左側前臂挫傷、多處擦傷之傷害，乙○○亦因而受有腦挫傷出血（開顱手術）、頸椎外傷之傷害，乙○○於本件車禍發
    生後經送往秀傳紀念醫院急救並檢驗血液中酒精濃度，其血液中所含酒精濃度為
    一八０‧三六（ＭＧ／ＤＬ），相當於呼氣中每公升所含酒精濃度０‧九毫克（
    ＭＧ／Ｌ），已超過法定不能安全駕駛動力交通工具之標準。甲○○於肇事後犯
    罪未經有權偵查犯罪之機關或公務員發覺為犯嫌前，即委請丙○○以電話向彰化
    縣警察局彰化分局報案，並向到場處理本件車禍之警員陳明其為肇事者及肇事經
    過，自首並願接受裁判。
二、案經乙○○、甲○○訴由彰化縣警察局彰化分局報請台灣彰化地方法院檢察署檢
    察官偵查起訴。
      理  由
一、訊據被告乙○○坦承酒後超速駕駛動力交通工具並肇事，被告甲○○亦坦承駕車
    肇事，惟二人均矢口否認有何過失傷害之行為，乙○○辯稱：伊沿彰馬路一八九
    巷由北往南行駛，對方從彰馬路一八九巷十九弄衝撞過來，撞擊地點是在高桿安
    南二號電線桿旁（見偵查卷第十五頁勘驗現場圖）云云，對方的機車擦撞到伊車
    子左側，伊被撞後就暈過去了，但伊感覺車子還有滑行約十公尺後才倒地云云；
    甲○○則辯稱：當時伊乃沿彰馬路一八九巷由南往北行駛，並未行駛在十九弄，
    伊約在五十公尺前就看到乙○○，當時對方車速很快且蛇行衝撞過來，對方車頭
    撞到伊左側，撞擊地點是在高幹安南三號電線桿旁（亦即彰馬路一八九巷二十三
    號前，見偵查卷第十五頁現場圖），相撞後伊有向前滑行一段距離才倒地，當時
    伊有暈過去一、二分鐘，醒來後就看到乙○○躺在路口，機車壓在其身上，伊趕
    緊上前將乙○○的車子牽起來，後來丙○○就經過，當時伊的車子並沒有移動，
    二車相撞後，伊與乙○○的車子均倒向右側云云。然查：
（一）右揭事實，業據證人丙○○於本院調查時結證稱：「（有無看到本件車禍發生
      之情形？）有，當時我開車從一八九巷二十三號對面的巷道出來，我看到甲○○所騎的機車由南往北行駛，乙○○的機車由北往南行駛，二輛機車是對向相
      撞，當時有一人（應係指乙○○）趴在地上，另一人（應係指甲○○）的機車
      倒在二十三號偏右的方向，那個人（即指甲○○）又回頭去搖趴在地上的人，
      我就打行動電話報警，趴在地上的人是倒在二十三號對面巷口（即如證人於交
      通事故調查報告表上所註明雙方當事人倒地位置圖）。（當時是否有看到雙方
      騎車有怪異現象？有無看到哪輛機車騎到對向車道？）無，我只看到雙方對向
      衝撞後倒地，我知道倒地的那個人（從彰馬路往彰鹿路方向）（即指乙○○）
      酒味很濃，我看到由彰馬路往彰鹿路方向行駛的機車比較靠中間行駛。（有無
      看到撞擊當時情形？）我沒有看到任何一輛車有煞車，兩輛車就撞在一起，當
      時我先問甲○○要不要報警，他說好，我就自己打電話去問莿桐派出所的電話
      ，再打電話報警，後來我再借他電話請他父母親過來。（有無注意二輛車有無
      開大燈？）我不記得。」等語，核與證人即現場處理員警蘇志明於偵查中及本
      院調查時結證稱：當時乙○○還躺在地上，是從一八九巷二十三號前被抬上救
      護車的，機車亦停放在二十三號附近；甲○○之機車則停放在同巷二十三號右
      邊，又當時二部機車受損之部位均有照相，乙○○機車左側所受之損壞係其原
      本就已損壞，並非本件車禍所致，因當時伊有問乙○○之父親，乙○○之父親
      稱該機車左側本來就已有毀損等語，情節相符，渠等與被告等均不熟識，亦無
      夙怨，當無偏袒任何一方之虞，渠等之證詞應堪採信。被告乙○○雖以前詞置
      辯，然不惟與證人等所述不相符合，且參以於警卷中所附現場照片所示二車車
      損之部位觀之：被告乙○○所騎乘之機車係右側車頭受損；被告甲○○係左側
      車身腳踏板處受損，若被告甲○○係自一八九巷十九弄衝出而與被告乙○○相
      撞，被告甲○○之機車車頭或右側車身應會有所受損，然被告甲○○之機車僅
      有左側有遭撞擊之痕跡，且被告乙○○機車左側車身雖有受損之痕跡，然並非
      本件車禍所致，此業經證人蘇志明結證屬詞，更難認其確係有遭被告甲○○自
      一八九巷十九弄衝出，撞擊至其左側車身之情事，是以被告乙○○所辯顯與事
      實不符，況其雖稱其車遭撞擊後尚有滑行約十公尺左右，然經公訴人勘驗事故
      現場，乙○○所指之撞擊地點與其最後倒地之地點相聚約四十一公尺之多，有
      勘驗筆錄及勘驗現場圖附卷可稽，亦與其所辯情節不相符合，益徵其上開所辯
      ，純係卸責之詞，不足採信。
（二）又被告乙○○酒醉駕車，且於事故後經送往秀傳紀念醫院急救，由該院檢驗其
      血液中所含酒精濃度為一八０‧三六（ＭＧ／ＤＬ），相當於呼氣每公升所含
      酒精濃度０‧九毫克（ＭＧ／Ｌ），有該院護理站檢驗報告查詢單、測試觀察
      紀錄表、舉發違反道路交通管理事件通知單附卷，雖按刑法第一百八十五條之
      三之罪係屬抽象危險犯，其立法目的在嚇阻酒後駕車，危害公眾安全及防止交
      通事故之發生，條文中所稱「不能安全駕駛動力交通工具」係屬不確定之法律
      概念，除衡之行為人駕車時飲用酒類之程度及血液中酒精含量之多寡外，並應
      參以行為人當時之精神狀態、駕馭車輛之情形及對於交通號誌或指揮之遵守能
      力，以資相佐，斷非徒以飲酒數量作為取決是否成罪之唯一標準，否則，個人
      酒量殊異，偶因特殊情狀致未達平日精神狀態者亦所在多有，欲以劃一標準遽
      為能否安全駕車或酒醉之論斷，誠屬難能，惟參考德國、美國之認定標準，駕
      駛人於呼氣中酒精濃度達每公升零點五五亳克以上者，肇事率為一般正常人之
      十倍，認為已達不能安全駕駛之標準，法務部八十八年五月十八日法八八檢字
      第００一六六九號函亦採斯旨。本案被告酒測呼氣酒精濃度為每公升零點九亳
      克，且無視與對向來車交會，仍未靠右行駛及減速慢行，因而肇致本件車禍，
      足認被告乙○○駕車時確已達不能安全駕駛動力交通工具之程度。
（三）按汽車駕駛人飲酒後吐氣所含酒精成份超過每公升０˙二五毫克以上者不得駕
      車，又行車速度，依標誌之規定，無標誌者，在市區道路，時速不得超過四十
      公里，與他車在未劃有分向標線之道路交會時，應減速慢行，又汽車在未劃標
      線之道路，應靠右行駛，且應注意車前狀況，並隨時採取必要之安全措施，及
      機器腳踏車之駕駛人應依規定配戴安全帽，修正前道路交通安全規則第九十三
      條第一款、第九十四條第一項、第九十五條、第一百條第一款第一百十四條及
      第八十八條第二項分別定有明文。被告等駕車自應注意上述道路交通安全規定
      ，且查依肇事當時係晴天、肇事路段係柏油路面、乾燥、無缺陷、無障礙物、
      視距良好之巷弄等情形，有上開道路交通調查報告表及照片為據，則被告乙○○於肇事前若無酒醉駕車，且依速限靠右行駛，於二車交會時減速慢行及注意
      車前狀況，並注意騎乘機車應配戴安全帽；被告甲○○亦於見乙○○自對向疾
      駛而來之時，即隨時準備煞停，採取必要之安全措施，二車當不致避煞不及，
      又無不能注意之情事，詎被告等竟疏於注意而肇事，致渠等分別受有前揭所述
      之傷害，渠等駕車行為自均有過失甚明。
（四）再被告乙○○因本件車禍受有腦挫傷出血（開顱手術）、頸椎外傷之傷害，而
      被告甲○○則因本件車禍受有頭部外傷、左側前臂挫傷、多處擦傷之傷害，此
      有秀傳紀念醫院診斷證明書二紙及財團法人彰化基督教醫院診斷書一紙附卷足
      參，被告二人駕車既有前述過失情節，尚不得徒以雙方同有肇事因素而解免其
      各自之罪責。是故被告等之過失駕駛行為，與其二人所生前揭傷害結果間，仍
      具有相當之因果關係。綜上所陳，本案事證已臻明確，被告等犯行洵堪認定。
二、核被告乙○○飲酒後已達不能駕駛動力交通工具之程度，竟仍執意駕車返家，並
    因過失致人受傷，所為係犯刑法第一百八十五條之三之服用酒類違背安全駕駛罪
    、同法第二百八十四條第一項前段之過失傷害罪。被告甲○○所為，係犯刑法第
    二百八十四條第一項前段之過失傷害罪。被告乙○○所犯上開二罪間，犯意個別
    ，行為互殊，應予分論併罰。又其酒醉駕車致人受傷，就其所犯過失傷害罪部分
    ，應依道路交通管理處罰條例第八十六條第一項規定加重其刑。另查被告甲○○
    於肇事後犯罪未經發覺前委請路人丙○○向警方報案，並向到場處理之員警陳明
    其係肇事者，接受調查，業據被告供陳在卷，核與證人丙○○於本院調查時所證
    述及到場處理之警員蘇志明之指述，情節均相符，其對未發覺之罪自首而受裁判
    ，應依刑法第六十二條前段之規定，減輕其刑。爰審酌被告乙○○酒精濃度測試
    數值非低、對於公共安全之潛在威脅自非低微、且其過失情節較為重大，並因其
    未配戴安全帽，肇致本身頭部嚴重受創，被告甲○○雖亦有過失，然其過失情節
    較為輕微，暨渠等所受傷勢之輕重、犯後態度等一切情狀，分別量處如主文所示
    之刑，併均諭知易科罰金之折算標準，被告乙○○部分並定其應執行之刑，以示
    懲儆。
三、另被告等行為後，刑法第四十一條關於易科罰金之規定業於九十年一月十日修正
    公布，雖修正前後對於被告得否易科罰金不生影響，尚無比較何者對於被告較屬
    有利之實益，仍應依刑法第二條第一項前段之從新原則，適用修正後之刑法第四
    十一條第一項前段。
據上論斷，應依刑事訴訟法第二百九十九條第一項前段，道路交通管理處罰條例第八
十六條第一項，刑法第二條第一項前段、第一百八十五條之三、第二百八十四條第一
項前段、第六十二條、修正後刑法第四十一條第一項前段、第五十一條第六款，罰金
罰鍰提高標準條例第一條前段、第二條，判決如主文。
本案經檢察官孫源志到庭執行職務。
中      華      民      國    九十一    年      五      月     十四     日
                              臺灣彰化地方法院交通法庭
                                    審判長法      官  葉  榮  郎
                                          法      官  吳  俊  螢
                                          法      官  簡  璽  容
右正本證明與原本無異。
如不服本判決，應於判決送達後十日內向本院提出上訴狀（須附繕本）。
                                          法院書記官  王  惠  嬌
中      華      民      國    九十一    年      五      月     十五     日
道路交通管理處罰條例第八十六條第一項：
汽車駕駛人，無駕駛執照駕車、酒醉駕車、吸食毒品或迷幻藥駕車、行駛人行道或行
經行人穿越道不依規定讓行人優先通行，因而致人受傷或死亡，依法應負刑事責任者
，加重其刑至二分之一。
刑法第一百八十五條之三：
服用毒品、麻醉藥品、酒類或其他相類之物，不能安全駕駛動力交通工具而駕駛者，
處一年以下有期徒刑、拘役或三萬元以下罰金。
刑法第二百八十四條第一項：
因過失傷害人者，處六月以下有期徒刑、拘役或五百元以下罰金。致重傷者，處一年
以下有期徒刑、拘役或五百元以下罰金。
